臺灣高等法院刑事裁定
109年度毒抗字第188號
抗  告  人  
即  被  告  游尹溱




上列抗告人因違反毒品危害防制條例案件，不服臺灣新北地方法
院中華民國109 年8 月28日裁定（109 年度毒聲字第319號）提
起抗告，本院裁定如下：
    主  文
抗告駁回。
    理  由
一、原裁定意旨略以：被告甲○○分別基於施用第二級毒品之犯意
    ，㈠於民國109 年3 月10日23時10分許（按：應為23時許）
    ，在新北市○○區○○路00巷0 弄00號，以將甲基安非他命置入
    玻璃球內，燒烤後吸食所生煙霧之方式，施用第二級毒品甲
    基安非他命1 次；㈡於109 年3 月30日14、15時許（按：應
    為31日），在新北市○○區○○街00巷0 號友人住處內，以將甲
    基安非他命置入玻璃球內，燒烤後吸食所生煙霧之方式，施
    用第二級毒品甲基安非他命1 次，業據被告於警詢時均坦承
    不諱，且被告為警查獲後所採集之尿液，經送慈濟大學濫用
    藥物檢驗中心（事實㈠）、台灣尖端先進生技醫藥股份有限
    公司（事實㈡）以酵素免疫分析法（EIA 法）為初步檢驗，
    並以氣相層析質譜儀法（GC /MS法）為確認檢驗後，結果均
    呈安非他命、甲基安非他命陽性反應，有慈濟大學濫用藥物
    檢驗中心109 年3 月20日慈大藥字第109032013 號函暨檢附
    委驗檢體檢驗總表、採尿同意書（尿液編號：TA0000000 號
    ）、委驗檢體紀錄表各1 份附卷可佐（見毒偵字第3780號卷
    第19至22頁）、台灣尖端先進生技醫藥股份有限公司109 年
    4 月17日濫用藥物檢驗報告、臺北市政府警察局偵辦毒品案
    件尿液檢體委驗單（尿液檢體編號：143270號）各1 份附卷
    可佐（見臺灣臺北地方檢察署109 年度毒偵字第1628號卷第
    9 、11頁），足認被告上揭自白與事實相符，其確有前述二
    次施用第二級毒品甲基安非他命之犯行無訛。㈡又被告前因
    施用毒品案件，經本院以97年度毒聲字第544 號裁定送勒戒
    處所觀察、勒戒後，認有繼續施用毒品之傾向，再經本院以
    97年度毒聲字第1329號裁定令入戒治處所施以強制戒治，於
    98年7 月22日停止其處分出所，並由臺灣新北地方檢察署檢
    察官以98年度戒毒偵字第580 號為不起訴處分確定，被告為
    本件施用毒品之行為距其前揭強制戒治執行完畢釋放後已逾
    3 年，依毒品危害防制條例第20條第3 項之規定，仍應依同
    條例第20條第1 項之規定送勒戒處所觀察、勒戒等語。
二、抗告意旨略以：被告仍3年再犯，而非3年後再犯，其中也繳
    過多次易科罰金，所以仍不適用3年後再犯之規定云云。
三、按犯毒品危害防制條例第10條之罪者，檢察官應聲請法院裁
    定，令被告入勒戒處所觀察、勒戒，其期間不得逾2 月。依
    前項規定為觀察、勒戒或強制戒治執行完畢釋放後，3年後
    再犯第10條之罪者，適用前2 項之規定。毒品危害防制條例
    第20條第1 項、第3 項定有明文。另109 年1 月15日增訂，
    於同年7 月15日施行之毒品危害防制條例第35條之1 則規定
    ：「本條例中華民國108 年12月27日修正之條文施行前犯第
    10條之罪之案件，於修正施行後，依下列規定處理：一、偵
    查中之案件，由檢察官依修正後規定處理。二、審判中之案
    件，由法院或少年法院（地方法院少年法庭）依修正後規定
    處理；依修正後規定應為不起訴處分或不付審理之裁定者，
    法院或少年法院（地方法院少年法庭）應為免刑之判決或不
    付審理之裁定。三、判決確定尚未執行或執行中之案件，適
    用修正前之規定」。又109 年1 月15日修正及109 年7 月15
    日施行之毒品危害防制條例第20條第3 項之立法理由認施用
    毒品者具「病患性犯人」之特質，並參諸世界各國之醫療經
    驗及醫學界之共識，咸認施用毒品成癮者，其心癮甚難戒除
    ，如觀察、勒戒或強制戒治執行完畢釋放後，三年後始再有
    施用第一級、第二級毒品之行為者，足見其有戒除毒癮之可
    能，宜再採以觀察、勒戒方式戒除其身癮及以強制戒治方式
    戒除其心癮之措施，為能放寬觀察、勒戒或強制戒治制度之
    適用時機，以協助施用者戒除毒癮，爰修正第三項。是經觀
    察、勒戒或強制戒治執行完畢釋放後，「三年後再犯」者，
    前所實施之觀察、勒戒或強制戒治，已足以遮斷其施用毒品
    之毒癮，為期自新及協助其斷除毒癮，仍適用「初犯」規定
    ，先經檢察官聲請觀察、勒戒，不因其間是否因另犯該罪，
    經起訴、判刑或執行而受影響。
四、經查：
  ㈠上開二次施用毒品之事實，業據被告於警詢時均坦承不諱，
    且被告為警查獲後所採集之尿液，經送慈濟大學濫用藥物檢
    驗中心（事實㈠）、台灣尖端先進生技醫藥股份有限公司（
    事實㈡）以酵素免疫分析法（EIA 法）為初步檢驗，並以氣
    相層析質譜儀法（GC /MS法）為確認檢驗後，結果均呈安非
    他命、甲基安非他命陽性反應，有慈濟大學濫用藥物檢驗中
    心109 年3 月20日慈大藥字第109032013 號函暨檢附委驗檢
    體檢驗總表、採尿同意書（尿液編號：TA0000000 號）、委
    驗檢體紀錄表各1 份、台灣尖端先進生技醫藥股份有限公司
    109 年4 月17日濫用藥物檢驗報告、臺北市政府警察局偵辦
    毒品案件尿液檢體委驗單（尿液檢體編號：143270號）各1 
    份附卷可佐，足認被告上揭自白與事實相符，其確有前述二
    次施用第二級毒品甲基安非他命之犯行。
  ㈡被告前因施用毒品案件，經臺灣新北地方法院以97年度毒聲
    字第544 號裁定送勒戒處所觀察、勒戒後，認有繼續施用毒
    品之傾向，再經臺灣新北地方法院以97年度毒聲字第1329號
    裁定令入戒治處所施以強制戒治，於98年7 月22日停止其處
    分出所，並由臺灣新北地方檢察署檢察官以98年度戒毒偵字
    第580 號為不起訴處分確定，有本院被告前案紀錄表1 份在
    卷足據，被告為本件施用毒品之行為距其前揭強制戒治執行
    完畢釋放後已逾3 年，原審因檢察官聲請，認抗告人確有施
    用第一、二級毒品之犯行，而依毒品危害防制條例第20條第
    3 項、第1 項規定，裁定抗告人應送勒戒處所觀察、勒戒，
    於法並無不合。抗告意旨指摘原裁定不當，惟依修正後毒品
    危害防制條例第35條之1 規定，本件既應依修正後之規定處
    理，檢察官聲請被告送勒戒處所觀察、勒戒，即屬於法有據
    ，抗告意旨所陳，為無理由，應予駁回。
五、應依刑事訴訟法第412條，裁定如主文。 
中　　華　　民　　國　　109 　年　　10　　月　　7 　　日
                  刑事第十六庭  審判長法　官  葉騰瑞
                                      法  官  陳芃宇
                                      法  官  莊明彰
以上正本證明與原本無異。
不得再抗告。
                                      書記官  蘇佳賢
中　　華　　民　　國　　109 　年　　10　　月　　7 　　日